【裁判字號】    97,交聲,3172
【裁判日期】    980226
【裁判案由】    違反道路交通管理處罰條例聲明異議
【裁判全文】
臺灣臺北地方法院交通事件裁定        97年度交聲字第3172號
原處分機關  臺北市交通事件裁決所
異議人即
受處分人    甲○○
上列異議人即受處分人因違反道路交通管理處罰條例案件，對於
臺北市交通事件裁決所中華民國97年11月21日所為之處分（原處
分案號：北市裁罰字第裁22-AEX431062號），聲明異議，本院裁
定如下：
    主      文
異議駁回。
    理      由
一、按汽車駕駛人駕駛汽車，應遵守道路交通標誌、標線、號誌
    之指示，並服從交通指揮人員之指揮，道路交通安全規則第
    90條定有明文。而汽車臨時停車時，交岔路口、公共汽車招
    呼站10公尺內、消防栓、消防車出入口5公尺內不得臨時停
    車，同規則第111條第1項第2款亦有明定。汽車駕駛人臨時
    停車，而有在公共汽車招呼站10公尺內臨時停車之行為，應
    處新臺幣（下同）300元以上600元以下罰鍰，道路交通管理
    處罰條例第55條第2款規定甚明。又按汽車駕駛人，駕駛汽
    車有違反道路交通管理處罰條例之行為，經交通勤務警察或
    依法令執行交通稽查任務人員制止時，不聽制止或拒絕停車
    接受稽查而逃逸者，除按各該條規定處罰外，處3,000元以
    上6,000元以下罰鍰，並記違規點數1點，同條例第60條第1
    項、第63條第1項第1款亦有明定。上開拒絕停車接受稽查而
    逃逸之行為，若當場不能或不宜攔截製單舉發者，得逕行舉
    發，同條例第7條之2第1項第1款、第4款亦有規定。是汽車
    之駕駛人如有違反道路交通管理處罰條例之行為，經交通勤
    務警察制止時，如有拒絕停車接受稽查而逃逸之行為經警舉
    發，並於舉發通知單上所載之應到案日期前到案提出申訴，
    經主管機關調查後仍認定前揭違規行為屬實者，依違反道路
    交通管理事件統一裁罰基準及處理細則（下稱處理細則）第
    44條第1項及違反道路交通管理事件統一裁罰基準表（下稱
    基準表）之規定，須對該駕駛人處以3,000元之罰鍰，並記
    違規點數1點。
二、本件異議人即受處分人甲○○於民國97年10月18日，經警舉
    發於同日上午9時42分許，在臺北市○○路○段46號前，有駕
    駛車牌號碼908-CZ營業小客車「違反本條例（公車站牌10公
    尺臨停，經攔告知駕駛出示駕行照後，趁不注意而逃逸」之
    違規行為（舉發通知單單號：北市警交字第AEX431062號）
    ，嗣受處分人於舉發通知單所載應到案期限（97年11月24日
    前）內之97年11月4日提出陳訴表示不服，原處分機關即臺
    北市交通事件裁決所經調查結果，仍認受處分人確有前開拒
    絕接受稽查而逃逸之違規行為，乃依道路交通管理處罰條例
    第60條第1項、第63條第1項第1款、處理細則第44條第1項及
    基準表之規定，於97年11月21日以北市裁罰字第裁22-AEX43
    1062號裁決書裁處受處分人罰鍰3,000元並記違規點數1點在
    案。上開各情，有舉發通知單、陳述書及裁決書在卷足憑。
    又本件原處分機關係於97年11月21日將本案裁決書送達受處
    分人，由受處分人本人親自於送達證書上簽名收受等情，有
    卷內臺北市交通事件裁決所送達證書可稽，受處分人對原處
    分機關之裁決不服而於同日具狀聲明異議，並未逾越20日之
    法定異議期間，合先敘明。
三、訊據受處分人固坦承於97年10月18日上午9時42分許，在臺
    北市○○路○段46號前之公車站牌前臨時停車載客等情，惟
    矢口否認有何拒絕停車接受稽查而逃逸之行為，辯稱：當日
    有乘客在公車站牌旁攔車，伊將計程車停在公車停靠區範圍
    後方，並打開後行李箱供乘客放置行李及上車，當時看見警
    察站在伊車輛後方，以為警察是在驅趕，故趕快將車子開走
    ，詎事後收到在公車站牌違規臨時停車及拒絕停車接受稽查
    而逃逸之2張罰單，伊已經繳交前者之罰款，但關於後者，
    警察並未要求伊出示駕照、行照，伊並非故意逃逸，為此聲
    明異議云云。
四、本院查：
  (一)按交通警察製單舉發違反道路交通管理處罰條例所列之違規
    事實，本質上為行政處分，係公務員基於職務上之權力，依
    法就特定之具體事件所為之具公法上效果之單方面行政行為
    ，基於公務員為公法上行為具有公信力之原則，該行政行為
    當可被推定為真正，其據以依法處分之事實認定亦為正確無
    誤。另依道路交通管理處罰條例科處行政罰事件，依據公法
    爭議之舉證責任分配法則，固應先由行政機關就其業已履踐
    相關正當法律程序，以及人民應受處罰之客觀違反法令行為
    ，負證明之責，異議人就行政機關已為相當證明之前開事項
    ，若主張欠缺主觀歸責條件或為其他抗辯，亦須就其所辯提
    出反證。惟行政機關對於前開應為舉證事項，非不得以執行
    查察取締勤務人員，依據調查人證之程序，使就親歷事實提
    供不可替代之證明方法，合先敘明。
  (二)受處分人前揭違規事實，業據證人即舉發本件違規之臺北市
    政府警察局北投分局永明派出所警員乙○○於本院具結證稱
    ：當時受處分人的計程車停在公車站牌10公尺內，涉及違規
    ，我就上前請受處分人出示駕照、行照，當時受處分人車輛
    前方也有另一台計程車有相同違規的情形，所以我就先請受
    處分人出示駕照、行照，然後再騎到前方計程車所在的位置
    準備要攔前方那台計程車，前方計程車因為沒有看到我，於
    是就開走了，我就停在那個位置準備回頭處理受處分人的違
    規，就看到受處分人從我左側直接開走，我還有吹哨，請受
    處分人停車，但受處分人並沒有停車，沒有接受我的稽查而
    逃走，我就記下受處分人的車號，逕行舉發等語明確，並有
    其所提出之現場照片可稽。受處分人雖辯稱警察未告知要求
    出示證件云云，惟證人乙○○對此證稱：「（問：你告知受
    處分人出示駕照、行照時，受處分人在做什麼？）他在協助
    客人上車，我告訴他請他出示駕照、行照時，受處分人的反
    應是說：喔，抱歉、抱歉（台語）。」、「（問：對於受處
    分人辯稱你未曾告知要求出示駕、行照等語，有何意見？）
    不是這樣，我是把巡邏機車停在他的後方，先在車上對他照
    相，並且告知要求他出示駕、行照，我不可能沒有要求他出
    示證件。」等語綦詳。足見受處分人確有在公車站牌10公尺
    內臨時停車而違反道路交通管理處罰條例之行為，且經交通
    警察要求出示證件時，拒絕接受稽查而擅自離去之情形，況
    警員尚有吹哨制止離去之行為，惟受處分人仍未停車，逕自
    離去，顯有逃逸之舉；其辯稱以為遭警員驅趕，未看見及聽
    見警員之舉動云云，並非可採。而本件警員乙○○已就受處
    分人違規臨時停車及逃逸離去之情形拍照採證，且係依親眼
    見聞之事實而為舉發，復於負有偽證罪責任之情形下，於本
    院就其親歷事實以證人身分具結作證，所述更無矛盾齟齬，
    自得據為不利於受處分人之認定。受處分人否認違規，核屬
    事後卸責之詞，不足採信。本件事證明確，受處分人之違規
    行為堪以認定，應依法論科。
五、綜上所述，受處分人確有在禁止臨時停車處所停車之違規行
    為，經交通勤務警察制止時，拒絕接受稽查而逃逸者之行為
    ，且已於應到案日期前到案提出申訴，從而原處分機關依道
    路交通管理處罰條例第60條第1項、第63條第1項第1款、處
    理細則第44條第1項暨裁罰基準表之規定，就拒絕停車接受
    稽查而逃逸違規事實部分裁處受處分人罰鍰3,000元，並記
    違規點數1點，核無違誤。本件受處分人之異議為無理由，
    自應裁定將其異議駁回。
據上論斷，應依道路交通案件處理辦法第19條，裁定如主文。
中    華    民    國    98    年    2     月    26    日
                  交通法庭  法  官  林庚棟
以上正本證明與原本無異。
如不服本裁定，應於送達後5日內向本院提出抗告狀。
                            書記官  殷玉芬
中    華    民    國    98    年    2     月    26    日


司法院資訊處製作；財團法人民間司法改革基金會備份。
